【裁判字號】    98,訴,708
【裁判日期】    981111
【裁判案由】    清償債務
【裁判全文】
臺灣士林地方法院民事判決               98年度訴字第708號
原      告  皓中資產管理有限公司
                      之1
法定代理人  乙○○
訴訟代理人  甲○○
被      告  福晟機械有限公司
                      號3樓
法定代理人  丁○○
訴訟代理人  許朝昇律師
            丙○○
上列當事人間清償債務事件，本院於民國98年10月26日言詞辯論
終結，判決如下：
    主      文
被告應給付原告新臺幣柒拾玖萬肆仟佰拾壹元，及自民國九
十八年六月十七日起至清償日止，按週年利率百分之五計算之利
息。
訴訟費用由被告負擔。
本判決於原告以新臺幣貳拾陸萬伍仟元供擔保後，得假執行；被
告以新臺幣柒拾玖萬肆仟佰拾壹元為原告預供擔保得免為假
執行。
    事實及理由
一、按訴訟送達後，原告不得將原訴變更或追加他訴，但擴張應
    受判決事項之聲明者，不在此限，民事訴訟法第255 條第1
    項第3 款定有明文。查原告原起訴請求被告應給付新臺幣（
    下同）77萬4208元，並自起訴狀繕本送達翌日起至清償日止
    ，按週年利率百分之5 計算之利息，復於本院審理時變更為
    被告應給付原告79萬4331元，並自起訴狀繕本送達翌日起至
    清償日止，按週年利率百分之5 計算之利息，核其所為係擴
    張應受判決事項之聲明，依前開說明自應准許。
二、原告起訴主張：緣訴外人林淑儀於民國88年10月19日邀同訴
    外人即被告訴訟代理人丙○○為連帶保證人，向原債權人臺
    灣中小企業銀行股份有限公司借款360 萬，借款期限15年，
    自88年10月30日起至103 年10月30日止，利息按年利率8.92
     %按月計付，嗣後再依基本放款利率機動計算，而原債權人
    臺灣中小企業銀行股份有限公司業已於92年4 月3 日，就本
    件尚未清償之債權及該債權下一切權利、名義、利益、義務
    及責任轉讓與力富資產管理股份有限公司，並於92年4 月3
    日公告在眾聲日報第12、13版，此有「債權讓與聲明書」及
    登報公告可證。力富資產管理股份有限公司復於94年1 月24
    日就本案尚未清償之債權及該債權下一切權利、名義、利益
    、義務及責任再轉讓與予馬來西亞商德義第一資產管理股份
    有限公司臺灣分公司。馬來西亞商德義第一資產管理股份有
    限公司臺灣分公司復於95年3 月3 日就本案尚未清償之債權
    及該債權下一切權利、名義、利益、義務及責任再轉讓與予
    臺北國鼎資產管理有限公司。嗣臺北國鼎資產管理有限公司
    復於97年4 月30日就本案尚未清償之債權及該債權一切權利
    、名義、利益、義務及責任再轉讓與予原告皓中資產管理有
    限公司，並於97年4 月30日都會時報全國版第6 版登報公告
    ，是本件之債權及該債權下之利益及風險已移轉予原告。然
    訴外人林淑儀及丙○○至今尚積欠原告本金109 萬6226元及
    利息、違約金。又前開原債權人臺北國鼎資產管理有限公司
    取得前揭債權後，曾向法院聲請就訴外人丙○○對被告之薪
    資債權為強制執行，經本院執行處於95年8 月22日核發執行
    命令禁止訴外人丙○○收對被告每月應領3 分之1 之薪資債
    權，被告亦不得對丙○○為清償，此執行命令於同年8 月28
    日送達被告及訴外人丙○○，被告就此並未向執行法院聲明
    異議，本院執行處復於95年9 月30日核發執行命命，將前開
    扣押之訴外人丙○○每月應領薪資之3 分之1 債權移轉予臺
    北國鼎資產管理有限公司，前開執行命令於同年10月11日送
    達被告及訴外人丙○○。而原告亦曾檢附債權讓與相關文件
    及臺灣桃園地方法院92年度執字第19994 號債權憑證向本院
    民事執行處聲請強制執行案外人丙○○對被告之薪資債權，
    並經本院民事執行處於98年1 月5 日核發「薪津債權移轉命
    令」在案 (繫屬案號:95 年度執字第21368 號)於 當時被告
    就「訴外人丙○○對其擁有薪資債權」並未依強制執行法第
    119 條之規定聲明異議，被告每月有逕向原告給付之義務，
    然被告自98年1 月8 日收受「薪津債權移轉命令」迄今已近
    半年之久，未曾將案外人丙○○每月之1/3 薪資予以扣押並
    轉交原告收取，且原告於98年1 月10日發函通知被告就訴外
    人丙○○薪資債權移轉一事，被告於98年1 月14日收受該通
    知，原告又分別於98年2 月24日、98年2 月25日電話通知被
    告應協助薪資債權移轉一事，並得知訴外人丙○○仍為被告
    之員工且被告早已收受本院民事執行處「薪津債權移轉命令
    」，惟其仍不配合執行命令協助移轉薪資債權，且被告一知
    悉為原告公司之員工去電詢問，被告公司老闆娘陳太太即立
    刻掛電話，態度惡劣。原告於98年4 月27日再次以存證信函
    通知被告應協助扣薪轉付丙○○之薪資債權一事，被告確實
    已於98年4 月28日收受該通知，惟被告至今仍未有任何回應
    ，被告已嚴重侵害原告之權益，爰依法請求被告清償訴外人
    丙○○對被告自95年8 月起至98年5 月止之3 分之1 薪資債
    權等語。並聲明：如主文第1 項所示；願供擔保請准宣告假
    執行。
三、被告答辯：按債權之讓與，非經讓與人或受讓人通知債務人
    ，對於債務人不生效力。但法律另有規定者，不在此限，民
    法第297 條第1 項定有明文。次按以收購金融機構不良債權
    為目的之資產管理公司，其處理金融機構之不良債權，得依
    下列方式辦理: 1 、受讓金融機構不良債權時，適用第18條
    第3 項規定；金融機構為概括承受、概括讓與、分次讓與或
    讓與主要部分之營業及資產負債，或依第11條至第13規定辦
    理者，債權讓與之通知得以公告方式代之，承擔債務時免經
    債權人之承認，不適用民法第297 條及第301 條之規定，金
    融機構合併法第15條第1 項第1 款、同法第18絛第3 項定有
    明文。查原告起訴據以為請求權基礎之債權，係訴外人林淑
    儀、丙○○（連帶保證人）前所積欠臺灣中小企業銀行之借
    款債務，而此借款債權依原告起訴狀所載歷經力富、德義第
    一、臺北國鼎、皓中等資產管理公司之數次債權讓與手續，
    最後乃由本件原告承受此系爭債權，並以起訴狀所附之債權
    讓與聲明書及登報公告文件為茲憑據。惟查，揆諸上開民法
    規定，系爭債權之數次讓與，須經合法通知債務人，即需有
    對債務人合法債權讓與通知證明文件，此債權讓與方對債務
    人發生效力，而所謂合法讓與，就本件而言，因系爭債權雖
    為金融機構合併法第15條第1 項第1 款所稱之不良債權，在
    由金融機構讓與資產管理公司時，依同法第18條第3 項規定
    ，固可不適用民法第297 條之讓與通知規定，而得以公告方
    式代之，但力富公司、德義第一公司及臺北國鼎公司及原告
    等資產管理公司間就系爭債權再為讓與時，因其等均非該法
    第18條第3 項所稱之金融機構，應不得適用得以公告代通知
    之方式處理，仍應踐行一般債權讓與之方式通知相對人，而
    不得以登報公告之方式替代。準此，本件原告持以向法院聲
    請強制執行之債權讓與憑證，其讓與程序不符法律規定，依
    法對丙○○不生效力，即執行法院移轉命令所附麗之執行名
    義係屬無效，原告之請求洵屬無據。又原告另據為請求權基
    礎之執行法院之薪資移轉命令，因將來薪資請求權屬將來非
    確定之債權，依法不許發移轉命令。按將來之薪金請求權，
    可能因債務人之離職，或職位變動，或調整薪津，而影響其
    存在或範圍，凡此種非確定之債權，均不適於發移轉命令，
    如執行法院已就此種債權發移轉命令，在該債權未確定受清
    償前，執行程序尚不能謂已終結，最高法院63年度第3 次民
    庭庭推總會決議（六）著有明文。次按移轉命令係執行法院
    以命令將扣押之金錢債權，依券面額移轉於債權人代替金錢
    支付，以清償執行債權及執行費用。而所謂券面額指得以一
    定之金錢數額表示之債權額而能即時明確決算者而言，然依
    原告所主張之本院98年1 月5 日士院木95執康字第21368 號
    移轉命令，及本院95年9 月30日士院鎮95執康字第21368 號
    移轉命令，皆屬對將來發生之薪津請求權，或因債務人離職
    、職位變動、調整薪津，而影響其存在或範圍，揆諸上開決
    議見解，此對將來發生之債權所發出之移轉命令係屬無效等
    語。並聲明：原告之訴駁回；如受不利判決願供擔保請准免
    宣告假執行。
四、兩造不爭執之事實：
(一)、訴外人林淑儀於88年10月19日邀同訴外人丙○○ (借保戶為
    夫妻)為 連帶保證人，向原債權人臺灣中小企業銀行股份有
    限公司借款360 萬元，借款期限15年，自88年10月30日起至
    103 年10月30日止，利息按年利率8.92% 按月計付，嗣後再
    依基本放款利率機動計算。詎訴外人林淑儀於89年2 月29日
    即未依約清償，臺灣中小企業銀行股份有限公司向臺灣臺北
    地方法院起訴請求訴外人林淑儀、丙○○應連帶給付該公司
    356 萬1243元，及自89年3 月1 日起至清償日止，按週年利
    率百分之8 點92計算之利息，暨自89年4 月1 日起至清償日
    止，其逾期在6 個月以內者，按上開利率百分之10，超過6
    個月者，按上開利率百分之20計算之違約金，復於89年12月
    15日確定 (其後此執行名義經力富資產管理股份有限公司執
    行更換為桃園地方法院92年執水字第19994 號債權憑證)。
(二)、原債權人臺灣中小企業銀行股份有限公司於92年4 月3 日，
    就前揭尚未清償之債權及該債權下一切權利、名義、利益、
    義務及責任轉讓與予力富資產管理股份有限公司，並依金融
    機構合併法第十五條第一項第一款及第十八絛第三項之規定
    ，於92年4 月3 日公告於眾聲日報第12、13版。力富資產管
    理股份有限公司取得上開債權後，即向法院聲請強制執行，
    經法院拍賣抵押之不動產受償246 萬5017元，並經臺灣桃園
    地方法院核發92年執水字第19994 號債權憑證。另該筆金額
    為做對債務人最利之清償方式而全數先沖償本金，而利息、
    違約金、訴訟費用及執行費用全未受償，且訴外人林淑儀及
    丙○○自上述不動產拍賣金額為清償後至原告起訴時，皆未
    對歷次受讓之債權人 (含原告)為 任何漬償行為; 因此訴外
    人林淑儀至今尚積欠本金109 萬226 元及其利息與違約金。
(三)、力富資產管理股份有限公司再於94年1 月24日就前揭尚未清
    償之債權及該債權下一切權利、名義、利益、義務及責任再
    轉讓與予馬來西亞商德義第一資產管理股份有限公司臺灣分
    公司。馬來西亞商德義第一資產管理股份有限公司臺灣分公
    司又於95年3 月3 日就前揭尚未清償之債權及該債權下一切
    權利、名義、利益、義務及責任再轉讓與予臺北國鼎資產管
    理有限公司。臺北國鼎資產管理有限公司取得前揭債權後，
    即向法院聲請就訴外人丙○○對被告之薪資債權為強制執行
    ，經本院於95年8 月22日核發執行命令禁止訴外人丙○○收
    對被告每月應領3 分之1 之薪資債權，被告亦不得對丙○○
    為清償，此執行命令於同年8 月28日送達被告及訴外人丙○
    ○，被告就此並未向執行法院聲明異議，本院復於95年9 月
    30日核發執行命令，將前開扣押之訴外人丙○○每月應領薪
    資之3 分之1 債權移轉予臺北國鼎資產管理有限公司，前開
    執行命令於同年10月11日送達被告及訴外人丙○○。
(四)、臺北國鼎資產管理有限公司另於97年4 月30日就本案尚未清
    償之債權及該債權下一切權利、名義、利益、義務及責任再
    轉讓與予皓中資產管理有限公司即原告，並於97年4 月30日
    在都會時報全國版第6 版登報公告。原告取得前開債權後，
    即向臺灣高雄地方法院聲請強制執行訴外人丙○○對被告之
    薪資債權，經該院囑託本院執行，本院執行之際，發見前開
    執行名義業曾以本院95年度執字第21368 號執行扣押每月應
    領薪資3 分之1 ，並已核發移轉命命，即於98年1 月5 日核
    發執行命令，通知原因薪資債權移轉命令由臺北國鼎資產管
    理有限公司逕向被告請求給付，改由原告向被告公司請求給
    付，此執行命令亦於98年1 月8 日送達被告，對訴外人丙○
    ○部分，並於同年1 月10日寄存送達於社子派出所。
五、本件經本院依民事訴訟法第271 條之1 準用同法第270 條之
    1 第1 項第3 款之規定，整理並協議簡化爭點如下：
    原告是否已合法受讓系爭債權，而得依執行法院對被告之薪
    資債權移轉命令，向被告請求訴外人丙○○自95年8 月起至
    98年5 月止於被告公司之3 分之1 薪資債權？
六、得心證之理由：
(一)、原告已依本院扣押及移轉命令取得訴外人丙○○自95年8 月
    起至98年5 月止之3 分之1 薪資債權合計79萬4331元，而得
    向被告請求給付。
、按債權之讓與，非經讓與人或受讓人通知債務人，對債務人
    不生效力，民法第297 條第1 項定有明文。惟此規定旨在保
    護債務人，避免其因不知債權已讓與受讓人，而仍向原債權
    人清償，而此規定對債務人不生效力，使其仍生清償之效力
    ，非謂此債權讓與，在讓與人與受讓人間亦不生效。是以，
    此項通知無非使債務人知有債權讓與之事實，受讓人對於債
    務人主張受讓事實行使債權時，既足使債務人知有債權讓與
    之事實，即應認為兼有通知之效力，是債權之受讓人自得於
    行使權利之同時將債權讓與之事實通知債務人，最高法院75
    年臺上字第2293號判決意旨參照。訴外人臺灣中小企銀對被
    告之訴訟代理人丙○○前揭債權，業經臺灣中小企銀讓與力
    富資產管理股份有限公司，力富資產管理股份有限公司實行
    抵押權後，就債權餘額，又讓與馬來西亞商德義第一資產管
    理股份有限公司臺灣分公司，馬來西亞商德義第一資產管理
    股份有限公司臺灣分公司又於95年3 月3 日就前揭尚未清償
    之債權再轉讓與予臺北國鼎資產管理有限公司。而臺北國鼎
    資產管理有限公司取得前揭債權後，即向本院聲請就訴外人
    丙○○對被告之薪資債權為強制執行，經本院於95年8 月22
    日核發執行命令禁止訴外人丙○○收對被告每月應領3 分之
    1 之薪資債權，被告亦不得對丙○○為清償，此執行命令於
    同年8 月28日送達被告及訴外人丙○○，被告就此並未向執
    行法院聲明異議，本院復於95年9 月30日核發執行命命，將
    前開扣押之訴外人丙○○每月應領薪資之3 分之1 債權移轉
    予臺北國鼎資產管理有限公司，前開執行命令於同年10月11
    日送達被告及訴外人丙○○，此均有借據影本、債權讓與聲
    明書影本、臺灣桃園地方法院92年度執字第19994 號債權憑
    證、本院95年度執字第21368 號移轉命令影本等在卷可稽（
    第13至21頁），並經本院調取本院95年度執字第21368 號、
    97年度執助字第4252號清償債務執行事件核閱屬實。承上可
    知，受讓人即臺北國鼎資產管理有限公司既已依法向本院聲
    請強制執行，並經本院就債務人丙○○其對被告每月應領薪
    資之3 分之1 債權先後核發扣押及移轉命令之執行命令，並
    經送達於訴外人即債務人丙○○，顯係對債務人主張受讓事
    實行使債權，依前開說明，即應認為兼有通知之效力，難謂
    前開債權讓與對債務人並不生效力。另臺北國鼎資產管理有
    限公司於本院依其聲請核發前揭執行命令後，復將前開債權
    及依法院移轉命令受讓之丙○○對被告公司之薪資債務讓與
    原告，並經原告另具狀聲請法院強制執行，嗣經本院核發執
    行命令，通知原因薪資債權移轉命令由臺北國鼎資產管理有
    限公司逕向被告請求債務人丙○○之薪資債權之給付，改由
    原告向被告公司請求給付，並分別送達於被告公司及債務人
    丙○○，亦經本院調取前開執行卷宗核閱無訛，並有臺北國
    鼎資產管理有限公司民事陳報狀（第177 頁）在卷可參。承
    前之說明，應認債權人已踐行民法第297 條第1 項對債務人
    丙○○通知之行為。被告雖辯稱：本件原告持以向法院聲請
    強制執行之債權讓與憑證，其讓與程序不符法律規定，依法
    對丙○○不生效力，即執行法院移轉命令所附麗之執行名義
    係屬無效，原告之請求洵屬無據云云。惟依民法第297 條第
    1 項之規定，債權之讓與，非經讓與人或受讓人通知債務人
    ，對於債務人不生效力，債權人自應先對債務人為債權讓與
    之通知，始得對債務人之財產實施強執行，債權人未踐行通
    知之程序，即對債務人聲請強制執行，其強制執行之聲請即
    非合法。惟執行法院未通知債權人補正，仍予強制執行，依
    前開債權讓須通知債務人，始債務人發生效力之規定，旨在
    保護債務人避免債務人仍向原債權人即債權讓與人為清償之
    說明，此通知並非不得補正，而該通知只要債權受讓人對於
    債務人主張受讓事實行使債權時，足使債務人知有債權讓與
    之事實，即應認為兼有通知之效力，亦如前述。是執行法院
    將債權人聲請強制執行，實行債權之意，依強制執行程序送
    達於債務人，即應認已踐行債權讓與通知之意，前開執行程
    序之瑕疵，亦因此而補正。查本件法院強制執行處所為扣押
    及移轉之執行命令，均曾同時送達被告及債務人丙○○（參
    不爭執之事實），是原強制執行程序之瑕疵即因此送達而補
    正，難認該執行程序有何疵累，致核發之扣押及移轉命令失
    其效力。況原債權人臺北國鼎資產管理有限公司或受讓系爭
    債權之原告，其等聲請法院強制執行所持之執行名義，係臺
    灣桃園地方法院92年執水字第19994 號債權憑證，該憑證為
    臺灣桃園地方法院強制執行處因另案執行完畢，依法核發之
    債權憑證，縱認本件執行法院所為之執行程序之開始，有被
    告所指之瑕疵，亦應於執行程序中依法提起救濟，尚難認執
    行法院所為之執行程序或前開執行名義即屬無效，是被告前
    開所辯實難憑採。
、按移轉命令係執行法院以命令將扣押之金錢債權，移轉於債
    權人代替金錢支付，以清償執行債權及執行費用。扣押之債
    權因移轉命令，由債務人移轉與債權人，以扣押債權為代物
    清償，以清償債權，其性質與民法之債權讓與同。債權人為
    扣押債權之受讓人，得以債權人之地位，直接向第3 人求償
    。復按89年2 月2 日修正之強制執行法第115 條之1 第1 、
    2 項規定「對於薪資或其他繼續性給付之債權所為之強制執
    行，於債權人之債權額及強制執行費用額之範圍內，其效力
    及於扣押後應受及增加之給付。」、「前項債務人於扣押後
    應受及增加之給付，執行法院得以命令移轉於債權人。但債
    務人喪失其權利或第3 人喪失支付能力時，債權人債權未受
    清償部分，移轉命命失其效力，得聲請繼續執行，並免徵執
    行費。」。再參照辦理強制執行事件應行注意事項第62之1
    條第3 項規定，執行法院對繼續性給付債權核發移轉命令後
    ，經第3 債權人就同一債務人同一繼續性給付債權聲請併案
    執行或參與分配者，執行法院應撤銷未到期部分之移轉命令
    ，改發按各該參與分配或併案執行債權額比例分配之移轉命
    令。可知，對於薪資或繼續性給付之債權，並非不得核發移
    轉命令，僅係執行法院所發之移轉命令，仍須待將薪資債權
    發生時，始生債權移轉之效力，是就未到期之薪債債權部分
    ，其執行程序尚未終結，他債權人仍得為強制執行之聲請或
    參與分配。查訴外人臺北國鼎資產管理有限公司取得對訴外
    人丙○○之債權後，即向法院聲請就訴外人丙○○對被告之
    薪資債權為強制執行，經本院強制執行處於95年8 月22日核
    發執行命令禁止訴外人丙○○收對被告每月應領3 分之1 之
    薪資債權，被告亦不得對丙○○為清償，此執行命令於同年
    8 月28日送達被告及訴外人丙○○，被告就此並未向執行法
    院聲明異議，本院復於95年9 月30日核發執行命命，將前開
    扣押之訴外人丙○○每月應領薪資之3 分之1 債權移轉予臺
    北國鼎資產管理有限公司，前開執行命令於同年10月11日送
    達被告及訴外人丙○○。臺北國鼎資產管理有限公司復於97
    年4 月30日就尚未清償之債權，及因前開移轉命令取得之薪
    資債權移轉於原告，原告取得前開債權後，即向臺灣高雄地
    方法院聲請強制執行訴外人丙○○對被告之薪資債權，經該
    院囑託本院執行，本院強制執行處執行之際，發見前開執行
    名義業曾以本院95年度執字第21368 號執行扣押每月應領薪
    資3 分之1 ，並已核發移轉命令，即於98年1 月5 日核發執
    行命令，通知原因薪資債權移轉命令由臺北國鼎資產管理有
    限公司逕向被告請求之給付，改由原告向被告公司請求給付
    ，此執行命令亦於98年1 月8 日送達被告，對訴外人丙○○
    部分，並於同年1 月10日寄存送達於社子派出所，業如前述
    （參前開不爭執事項）。職是，原告既因法院之移轉命令及
    受讓訴外人臺北國鼎資產管理有限公司之債權，取得自95年
    8 月起至98年5 月訴外人丙○○對被告公司3 分之1 之薪資
    債權，則其請求被告給付95年8 月起至98年5 月止對丙○○
    之3 分之1 薪資合計79萬4331元，即屬有據。至被告於收受
    法院之扣押及移轉命令後，仍向訴外人丙○○給付扣押及移
    轉命令範圍內之債權金額，對原告自不生清償之效力，被告
    自應另向訴外人丙○○請求償還。
(二)、從而，原告既已受讓原債權人對訴外人丙○○之債權及訴外
    人臺北國鼎資產管理有限公司因法院移轉命令而取得之訴外
    人丙○○對被告之3 分之1 薪資債權，則其請求被告給付95
    年8 月起至98年5 月止訴外人丙○○3 分之1 之薪資合計79
    萬4331元，及起訴狀繕本送達翌日起即98年6 月17日起至清
    償日止，按週年利率百分之5 計算之利息，即屬有據，應予
    准許。
七、兩造均陳明願供擔保請准宣告假執行及免為假執行，經核於
    並無不合，爰酌定相擔之擔保金額宣告之。
八、本件事證已臻明確，兩造其餘攻擊防禦方法及未經本院援用
    之證據，核與判決之結果不生影響，爰不一一論駁，併此敘
    明。
九、據上論結，原告之訴為有理由，依民事訴訟法第78條、第39
    0 條第2 項、第392 條第2 項，判決如主文。
中    華    民    國    98    年    11    月    11    日
                  民事第二庭  法  官  劉逸成
以上正本證明與原本無異。
如對本判決上訴，應於判決送達後20日內向本院提出上訴狀。
中    華    民    國    98    年    11    月    17    日
                              書記官  李宜蓁


司法院資訊處製作；財團法人民間司法改革基金會備份。
